【裁判字號】    96,訴,1994
【裁判日期】    970205
【裁判案由】    侵權行為損害賠償
【裁判全文】
臺灣高雄地方法院民事判決              96年度訴字第1994號
原      告  乙○○
被      告  甲○○
                      號
上列當事人間侵權行為損害賠償事件，原告於刑事訟程序提起附
帶民事訴訟，並經刑事庭裁定移送，本院於民國97年1 月24日言
詞辯論終結，判決如下︰
    主      文
被告應給付原告新台幣壹佰肆拾參萬元，及自民國九十六年九月
十八日起至清償日止，按年息百分之五計算之利息。
訴訟費用由被告負擔。
    事實及理由
一、原告起訴主張：被告明知近來詐欺集團利用他人行動電話及
    帳戶騙取民眾存款之風盛行，竟仍於民國95年10月4 日晚間
    7 時許，將其所申辦之遠傳電信公司行動電話門號00000000
    00號（下稱系爭行動電話門號）以新臺幣（下同）300 元之
    代價售予姓名年籍不詳之成年男子「徐先生」（下稱「徐先
    生」），供詐欺集團成員以上開行動電話門號對民眾行騙。
    嗣該詐欺集團成員於95年10月13日以系爭行動電話門號致電
    原告，對原告佯稱原告涉入刑事洗錢案件，須將帳戶內之金
    錢轉入其指定之安全帳戶內，以為保管云云，原告一時心急
    不察，信以為真，而於同日下午2 時30分許在高雄市第二信
    用合作社匯款1,430,360 元（下稱系爭遭詐騙款項，其中36
    0 元為手續費）入詐欺集團成員指定之帳戶內，旋遭詐欺集
    團成員提領一空，始知受騙。原告因被告上開提供行動電話
    門號予詐欺集團成員使用之幫助詐欺行為，而受有143 萬元
    之財產損失，為此，爰依侵權行為之法律關係，請求被告賠
    償其上開財產損害等語。並聲明：如判決主文第1 項所示。
二、被告則以：其固於95年10月4 日依報紙廣告刊載之電話與「
    徐先生」聯絡，並以每個行動電話門號300 元之代價，將系
    爭行動電話門號售予「徐先生」，惟其對「徐先生」係詐欺
    集團成員一事全無所悉，亦無能力賠償原告所受損害等語置
    辯。並聲明：原告之訴駁回。
三、本件兩造不爭執事項如下：
  (一)被告於95年10月4 日申辦遠傳電信公司行動電話門號000000
    0000號（即系爭行動電話門號），並於同日以300 元之代價
    將系爭行動電話門號售予「徐先生」。
  (二)原告於95年10月13日接獲詐欺集團成員以系爭行動電話門號
    ，冒用金控中心陳主任名義，向原告佯稱其涉及刑事洗錢案
    件，在檢察官調查中，而須將帳戶內之金錢轉至檢察官系統
    下之安全帳戶等語，致原告陷於錯誤，信以為真，而於同日
    下午2 時30分許在高雄第二信用合作社，各匯款715,180 元
    入新竹國際商業銀行台中分行帳號000000000000號帳戶及臺
    灣新光商業銀行南屯分行帳號0000000000000000號帳戶內（
    兩筆匯款共計1,430,360 元，其中360 元為手續費），旋遭
    詐欺集團成員提領一空。
  (三)被告提供系爭行動電話門號予詐欺集團成員使用之幫助詐欺
    犯行，經本院以96年度易字第1245號判決判處有期徒刑5 月
    ，減為有期徒刑2 月15日確定。
四、本件爭點為：(一)被告提供系爭行動電話門號供詐騙集團使用
    ，是否該當共同不法侵害他人權利之行為？(二)原告依侵權行
    為法律關係，請求被告賠償其所受損害是否有理由？若有，
    則得請求之數額為若干？茲分述如下：
  (一)被告提供系爭行動電話門號供詐騙集團使用，是否該當共同
    不法侵害他人權利之行為？
  1.原告主張遭詐欺集團成員以被告提供之系爭行動電話門號詐
    騙一節，為兩造所不爭執，並有被告不爭執為真正之遠傳電
    信公司通聯調閱查詢單、中華電信通聯調閱查詢單、台中市
    警察局第四分局95年11月1 日中分四偵字第0980094944號函
    、中華電信文山營運處市內電話客戶資料表、新竹國際商業
    銀行帳戶往來明細、新光銀行帳戶往來明細各1 份及匯款單
    2 紙在卷為憑（見本院卷第42頁，中分四偵字第0950096796
    號卷第24頁、第27頁、第28頁、第32頁、第19頁、第23頁，
    刑事案件偵查卷七第4 頁），堪認真實。
  2.被告雖辯稱：其出售系爭行動電話予「徐先生」時並不知道
    「徐先生」為詐欺集團成員云云。惟行動電話門號申辦門檻
    非高，一般人均可為之，倘非為供不法使用，衡情尚無向他
    人收購行動電話門號之必要，且申辦行動電話門號之目的在
    於供己通訊使用，且通話費率非低，而通訊使用費用則當由
    申辦者繳納，是一般人均有應妥為保管，並防止他人任意使
    用其申辦之行動電話門號之認識。況邇來詐欺集團為掩飾其
    不法行徑，經常利用他人申辦之行動電話門號或電話轉接之
    方式行使詐術，以避免執法人員之追究及處罰，並願提出對
    價徵求他人提供行動電話門號，是以被告客觀上應可預見向
    其收購行動電話門號者，與上開詐欺集團成員之詐騙行為有
    密切關聯。再佐以被告之教育程度為高工畢業，且在職場工
    作相當期間一節，已據被告自承在卷（見本院卷第40頁），
    益徵被告已具備相當之知識與工作經驗，非欠缺生活經驗之
    人，其復於「徐先生」之陪同下分別在高雄市區與鳳山市區
    ，向中華電信、台灣大哥大、遠傳電信及和宇寬頻網路電信
    、和信電訊等公司申辦5 支行動電話門號後（其中包含本件
    系爭行動電話門號），旋以每個門號300 元之代價販售供予
    「徐先生」使用，共得款1,500 元，復無法說明「徐先生」
    之真實姓名及用途，自難認其不知系爭行動電話門號係供作
    詐欺集團行騙之用，上情並經本院刑事庭調查認定屬實，以
    96年度易字第1245號判決判處被告有期徒刑5 月，減為有期
    徒刑2 月又15日確定，亦經本院依職權調取刑事案件全卷核
    閱屬實，復有該刑事判決在卷可稽（見本院卷第4 至27頁）
    ，是以原告主張被告於前揭時點，將系爭行動電話門號交予
    「徐先生」，而為幫助詐欺行為，致其受有金錢損失之事實
    ，應可採信。被告前開辯解，核與日常生活經驗法則有違，
    而不足採。
  3.綜上，「徐先生」及其所屬集團成員之詐欺行為，核屬故意
    以背於善良風俗之方法加損害於原告，而被告將其申辦之行
    動電話門號交予「徐先生」所屬之詐騙集團使用，即係以積
    極行為對該詐欺行為加以助力，使其易於實施，自屬幫助人
    ，而該當共同不法侵害他人權利之行為。
  (二)原告依侵權行為法律關係請求被告賠償其所受損害是否有理
    由？若有，則得請求之數額為若干？
    按因故意或過失，不法侵害他人之權利者，負損害賠償責任
    ；數人共同不法侵害他人之權利者，連帶負損害賠償責任；
    造意人及幫助人，視為共同行為人，民法第184 條第1 項前
    段、第185 條第1 項前段、第2 項分別定有明文。本件被告
    將系爭行動電話門號交予「徐先生」，而為幫助詐欺犯行，
    已如前述，且原告因被告上開幫助詐欺行為，遭詐騙143 萬
    元，而受有上開款項之財產上損失，揆諸前揭規定，被告即
    應與該詐欺集團成員負連帶損害賠償之責。從而，原告依據
    侵權行為法律關係，請求被告賠償其遭詐騙之款項143 萬元
    ，及自起訴狀繕本送達翌日起（即96年9 月18日起）至清償
    日止，按年息5%計算之利息，自屬有據，應予准許。
據上論結，本件原告之訴為有理由，依民事訴訟法第78條，判決
如主文。
中    華    民    國    97    年    2     月    5     日
                  民事第七庭  法  官  賴文姍
正本係照原本作成。
如不服本判決，應於送達後20日內，向本院提出上訴狀並表明上
訴理由，如於本判決宣示後送達前提起上訴者，應於判決送達後
10日內補提上訴理由書（須附繕本）。
中    華    民    國    97    年     2    月     5    日
                              書記官  李崑良


司法院資訊處製作；財團法人民間司法改革基金會備份。
